臺灣臺北地方法院民事裁定
111年度抗字第77號
抗  告  人  翁琦琦  


相  對  人  星展（台灣）商業銀行股份有限公司


法定代理人  伍維洪  


上列當事人間聲請拍賣抵押物事件，抗告人對於本院民國110 年
12月1 日110 年度司拍字第309 號裁定提起抗告，本院裁定如下
：
    主  文
抗告駁回。
抗告程序費用新臺幣壹仟元由抗告人負擔。
    理  由
一、按抵押權人，於債權已屆清償期，而未受清償者，得聲請法
    院，拍賣抵押物，就其賣得價金而受清償，民法第873 條定
    有明文。而上開規定，為最高限額抵押權所準用，此觀諸民
    法第881 條之17規定自明。是抵押權人依此項規定聲請拍賣
    抵押物係屬非訟事件，法院所為准駁之裁定，無確定實體法
    上法律關係存否之性質，於債權及抵押權之存否無既判力，
    故法院祇須就抵押權人提出之文件為形式上審查，若認其抵
    押權已依法登記，有抵押權登記擔保範圍之債權存在，且債
    權已屆清償期而未受清償，法院即應為准許拍賣抵押物之裁
    定，至對於此項法律關係有爭執之人，自得提起訴訟以資救
    濟，不得僅以抗告程序聲明其爭執，並據為廢棄拍賣抵押物
    裁定之理由（最高法院51年10月8 日民刑庭總會決議㈢、最
    高法院94年度台抗字第631 號、95年度台抗字第4 號裁定要
    旨參照）。
二、抗告意旨略以：相對人於民國102 年10月24日除匯予抗告人
    新臺幣（下同）198 萬元、928 萬元之2 筆款項外，並未匯
    付其他款項，難認其共向相對人借款1,165 萬元，且兩造間
    房貸綁壽險之爭議，業於110 年11月25日、同年12月3 日各
    召開協調會，該爭議款項為房貸部分金額，倘如附表所示用
    以擔保該等債權之不動產（下稱系爭不動產）進入拍賣，恐
    難恢復。再以，第三人李政育與相對人房貸人員涉嫌偽造抗
    告人之財力證明為超額貸款，祇憑40萬元之扣繳憑單，未查
    閱抗告人薪轉帳戶有無實際薪資入帳、有無還款能力，即放
    貸1,165 萬元，並將其中800 萬元匯入李政育掌控之第三人
    林昱廷人頭帳戶中，抗告人已向警局報案進入偵查階段，爰
    提起抗告，請求廢棄原裁定等語。
三、相對人聲請意旨略以：抗告人於102 年10月22日簽署房屋抵
    押貸款契約書2 份，約定由相對人各貸予抗告人198 萬元、
    928 萬元及39萬元，共計1,165 萬元，並以年金法按期攤還
    本息，如有任一宗債務不依約清償本金時，視為全部到期，
    並提供系爭不動產設定擔保對相對人現在（含過去所負現在
    尚未清償）及將來在最高限額內所負包含借款、取得執行名
    義費用、保全抵押權費用、因債務不履行所生損害賠償、辦
    理約定擔保債權種類及範圍所生手續費用、相對人墊付抵押
    物保險費及按墊付日依各債務契約所約定利率計息之債權，
    最高限額為1,398 萬元、債權確定日為132 年10月21日之最
    高限額抵押權，相對人並於同年月24日撥款完成。詎抗告人
    就上開三筆借款分別自110 年6 月24日、同年4 月24日、同
    年6 月24日起即未按期清償，喪失期限利益，尚積欠本金92
    3 萬3,106 元、利息及違約金迄未清償，經相對人屢屢催繳
    未果，為此聲請拍賣抵押物以資受償。
四、經查：
　㈠相對人主張之上開事實，業據其提出土地建物登記謄本、他
    項權利證明書、土地及建築改良物抵押權設定契約書及其他
    約定事項、房屋抵押貸款契約書、貸放餘額明細、催告函等
    件為證（見原審卷第6 頁至第42頁）。由該等文件形式上觀
    之，應確有該最高限額抵押權所擔保債權存在。另依房屋貸
    款契約書第拾參、通用條款第4 條加速條款之約定及還款明
    細所示（見原審卷第18頁、第28頁、第32頁至第38頁），且
    經原審於110 年11月10日北院忠民宣110 年度司拍字第309
    號函通知抗告人表示意見，抗告人並未對有本件借款存在及
    未依約清償等節為爭執，祇表示係遭中人強收手續費、被迫
    買40萬元人壽保險乙節，有民事陳報狀在卷足證（見原審卷
    第47頁背面），則相對人主張對抗告人具有前揭債權，且抗
    告人債務均視為到期，應屬有據，原審就相對人所提上開證
    物為形式上審查後，據以准許相對人拍賣系爭不動產，於法
    尚無不合。
　㈡抗告人固以前詞為辯，姑不論抗告人先稱兩造間之借款非1,
    165 萬元，後復稱該1,165 萬元之房貸款項入帳後，其中80
    0 萬元即遭轉匯入林昱廷人頭戶中等抗辯事由已然矛盾外，
    相對人已提出抗告人向相對人為三筆借款之房屋抵押貸款契
    約書，三筆借款總計確為1,165 萬元，且其中39萬元之撥款
    方式於貸款契約書第捌、撥款條款第5 條上明載係採用由立
    約人簽具「撥款委託書」或其他約定之書面指示撥款，而與
    其餘198 萬元、928 萬元係採用撥款至抗告人於相對人開設
    之帳號00000000000 號帳戶，且協助抗告人撥款109 萬7,26
    7 元至原在系爭不動產設定第一順位抵押權之臺灣銀行帳戶
    代為清償一節有別（見原審卷第16頁至同頁背面、第26頁背
    面），復有三筆借款之還款明細在卷可徵（見原審卷第32頁
    至第38頁），核與相對人就抗告人所為借款及欠款餘額之主
    張相符。佐以抗告人自行提出之匯款申請書代傳票備註欄上
    記載：「本人交易」與抗告人之姓名與身分證字號，而抗告
    人自行提出之帳戶明細中，同有該109 萬7,267 匯出紀錄乙
    情（見本院卷第29頁、第21頁），倘若相對人無該等債權存
    在，抗告人豈可能先前曾有匯出該等款項，而與貸款契約書
    記載情形相同之紀錄，甚且自行撥款予戶名為林昱廷帳戶之
    理？是其此部分所辯，實難憑信。
　㈢況以，抗告人對相對人之債務金額為何、本件借貸關係是否
    涉有房貸綁壽險爭議，甚或刑事不法有無等節，全屬實體爭
    執，要非形式審查之本件非訟程序所能審認，抗告人若就此
    法律關係有其爭執，應另循訴訟程序，以謀解決之道。從而
    ，抗告意旨指摘原裁定不當，求予廢棄云云，為無理由，應
    予駁回。
五、本件抗告為無理由，依非訟事件法第46條、第21條第2 項、
    第24條第1 項，民事訴訟法第495 條之1 第1 項、第449 條
    第1 項、第95條、第78條，裁定如主文。
中　　華　　民　　國　 111　　年　　1 　　月　　22　　日
                  民事第三庭  審判長法  官  方祥鴻

                                    法  官  王沛元

                                    法  官  黃鈺純
以上正本係照原本作成。
本裁定僅得以適用法規顯有錯誤為理由提起再抗告。如提起再抗
告，應於裁定送達後10日內委任律師為代理人向本院提出再抗告
狀，並繳納再抗告費新臺幣1,000元。
中　　華　　民　　國　　111 　年　　1 　　月　　22　　日
                                    書記官  施盈如
附件（門牌號碼臺北市○○區○○○路0 段000 巷00○0 號不動
產明細）